【裁判字號】    89,訴,1211
【裁判日期】    891229
【裁判案由】    毒品危害防制條例
【裁判全文】
臺灣臺北地方法院刑事判決                        八十九年度訴字第一二一一號
    公  訴  人  臺灣臺北地方法院檢察署檢察官
    被      告  甲○○
    選任辯護人  陳志斌
右列被告因違反毒品危害防制條例案件，經檢察官提起公訴 (八十九年度偵字第一六
００四號)，本院判決如左：
    主  文
甲○○無罪。
    理  由
一、公訴意旨略以：被告甲○○明知海洛因、安非他命分屬毒品危害防制條例所定之
    第一級、第二級毒品，不得非法持有、販賣。因見其友乙○○（另案偵辦）罹患
    癌症不便外出，竟基於幫助販賣海洛因及安非他命之犯意，於民國八十九年八月
    十三日晚間八時三十分許，在台北縣板橋市○○路○段二五０巷十七之一號乙○
    ○住處門口，將乙○○交付之海洛因（淨重零點五七公克，公訴人誤載為淨重零
    點六公克）及安非他命（淨重零點七六公克）各一包，攜往台北市○○○路「海
    霸王餐廳」交予向乙○○購買上開毒品，綽號「小英」之不詳姓名年籍女子，然
    途中於同日晚間九時十五分許，在台北市○○○路與和平西路口為警查獲而未遂
    ，並扣得上開海洛因及安非他命各一包，因認被告涉有毒品危害防制條例第四條
    第五項、第一項、第二項之幫助販賣毒品未遂罪嫌等語。
二、按犯罪事實，應依證據認定之，無證據不得推定其犯罪事實；又不能證明被告犯
    罪，應諭知無罪之判決，刑事訴訟法第一百五十四條、第三百零一條第一項分別
    定有明文。再被告之自白，不得作為有罪判決之唯一證據，仍應調查其他必要證
    據，以察其是否與事實相符，刑事訴訟法第一百五十六條第二項亦定有明文。且
    按刑事訴訟法第一百五十六條第二項規定，被告雖經自白，仍應調查其他必要之
    證據，以察其是否與事實相符，立法目的乃欲以補強證據擔保自白之真實性，亦
    即以補強證據之存在，藉以限制自白在證據上之價值；而所謂補強證據，則指除
    該自白本身外，其他足資以證明自白之犯罪事實確具有相當程度真實性之證據而
    言，雖其所補強者，非以事實之全部為必要，但亦須因補強與自白之相互利用，
    而足使犯罪事實獲得確信者，始足當之（最高法院七十四年台覆字第一０號判例
    參照）。次按在訴訟上用以證明事實之證據，須於通常一般之人均不致於有所懷
    疑，而得確信其為真實之程度者，始得據以為有罪之認定，倘其證明尚未達到此
    一程度，而有合理之懷疑性存在，致使無從為有罪之確信時，即應為無罪之判決
    （最高法院七十六年台上字第四九八六號判例參照）。
三、本件公訴人認被告甲○○涉有右開幫助販賣毒品未遂罪嫌，無非係以被告於警訊
    及偵查中之自白，及扣案之海洛因（淨重零點五七公克）、安非他命（淨重零點
    七六公克）各一包，為其主要論據。
四、訊據被告甲○○堅決否認有何幫助販賣毒品未遂之犯行，辯稱：其並未幫助乙○
    ○販賣毒品，在警訊及偵查中是因為害怕，不敢承認其有吸食毒品，才會說是幫
    乙○○送給「小英」，事實上扣案之毒品係供自己施用的等語。經查：（一）被
    告雖於警訊及被移送時之偵訊供承：其幫乙○○送海洛因及安非他命至台北市○
    ○○路云云，然為乙○○於警訊及本院審理時否認上情（見偵查卷第十二頁至十
    三頁、本院八十九年九月十三日筆錄）；且被告上開自白並未具體指明交易之時
    間、價格等重要情節，至交易之對象，其於警訊僅稱「送（毒品）給乙○○的朋
    友」，偵查中始稱「送（毒品）給『小英』」，惟亦未供出「小英」之真實姓名
    年籍以供查證；被告於本院審理時又一再堅決否認幫助乙○○販賣毒品，則被告
    上開自白既有諸多疑點及瑕疵，尚難認與事實相符。（二）況乙○○既否認有何
    販賣毒品之犯行，且被告於被移送時之偵訊供稱：「我看到乙○○身體不舒服，
    缺醫藥費，我知道他缺錢，『或許』是靠這個賺醫藥費，我只是好心幫他忙而已
    」等語，足徵被告上開自白並未供稱其確知乙○○有販賣毒品，故被告自白之供
    述尚無從證明乙○○確有販賣毒品，此外復無其他證據足認乙○○有何販賣毒品
    之犯行，既不能認定正犯（乙○○）有販賣毒品之犯行，自亦難認定從犯（被告
    ）有幫助販賣之犯行。（三）至扣案之物品二包，經送法務部調查局檢驗結果，
    雖確係海洛因及安非他命各一包，然淨重分別為零點五七公克、零點七六公克，
    有該局八十九年十月二日（八九）陸（一）字第八九０七一五四０號檢驗通知書
    、八十九年十月十七日（八九）陸（一）字第八九一七九五０九號鑑定通知書各
    一紙附卷可稽，是被告為警查獲時所持有之海洛因及安非他命數量顯然非鉅。（
    四）而依行政院衛生署性八十一年二月八日（八一）藥檢一字第００一一五六號
    函所釋，尿液中呈安非他命陽性反應，推算吸食時間距採集時間，最長可能不會
    超過四日，同署八十一年九月八日（八一）藥檢一字第八一一一四八八五號函所
    釋，海洛因經注射入人體，平均尿液可檢驗出嗎啡陽性反應之時限為二十六小時
    。被告於本院審理時供稱：其自八十九年一、二月間起至同年八月十二日止，有
    吸食安非他命，另於八十九年六、七月間曾施用海洛因二次，第二次施用之時間
    距離為警查獲時應有二星期以上，應是在七月間施用，被查獲之毒品均係供己施
    用等語（見本院八十九年十月十三日筆錄）；倘被告所述施用毒品之時間屬實，
    則其於八十九年八月十三日晚間十時十五分許警訊後所採尿液，因距其八十九年
    八月十二日最後施用安非他命之時，尚未超過四日，故其尿液應呈安非他命陽性
    反應，惟距其八十九年七月間最後施用海洛因之時，已逾二十六小時，是其尿液
    應呈嗎啡陰性反應，方為合理；而該尿液經送法務部調查局檢驗結果，呈安非他
    命陽性反應、嗎啡陰性反應，此有該局八十九年九月二十二日（八九）陸（一）
    字第八九０七一五四三號檢驗通知書一紙附卷足憑，足見被告上開所供施用毒品
    之時間與尿液檢驗結果已然相符，參以被告既有吸食毒品（安非他命）之事實，
    則其自承施用海洛因一節，衡情即非無可能，故被告上開所供確有施用安非他命
    及海洛因等情，應可採信，至其尿液未有嗎啡陽性反應，乃係施用時間距採尿時
    已逾二十六小時之故，亦已如前所述；被告既有施用毒品之習慣，足見其於警訊
    及被移送時之偵訊供述未施用毒品云云，顯與事實不符，且扣案之毒品份量尚屬
    稀少，則被告所辯：在警訊及偵查中是因為害怕，不敢承認其有吸食毒品，才會
    說是幫乙○○送給「小英」，事實上扣案之毒品係供自己施用的等語，應可採信
    ，尚難僅以其持有上開海洛因及安非他命，即推論被告涉有幫助販賣毒品之犯行
    。（五）綜上所述，本件上開扣案之海洛因及安非他命無從憑以認定被告確有幫
    助販賣毒品之犯行，故除被告有瑕疵之自白外，並無其他積極事證足資證明被告
    確有幫助販賣安非他命之犯行，自無僅以被告有瑕疵之自白而為其有罪判決之唯
    一證據。此外，復查無其他積極證據足認被告有何幫助販賣毒品未遂之犯行，而
    無法獲致被告有罪之確信，既不能證明被告犯罪，依首揭說明，自應為被告無罪
    之諭知。
五、至被告施用第一級毒品海洛因及第二級毒品安非他命之行為，如前所述，雖堪予
    認定，然此部分應由檢察官依毒品危害防制條例第二十條第一項、觀察勒戒處分
    執行條例第三條第一項之規定，另行向本院聲請裁定將被告送勒戒處所觀察、勒
    戒，附此敘明。
據上論斷，應依刑事訴訟法第三百零一條第一項，判決如主文。
本案經檢察官繆卓然到庭執行職務。
中      華      民      國    八十九    年    十二      月    二十九    日
                                    臺灣臺北地方法院刑事第七庭
                法  官  蕭  清  清
右正本證明與原本無異
如不服本判決，應於判決送達後十日內，向本院提出上訴狀。
                                        書記官  劉  麗  英
中      華      民      國     九十     年      一      月    二十九    日


司法院資訊處製作；財團法人民間司法改革基金會備份。
